臺灣臺北地方法院刑事判決　　　　 100年度審交簡上字第59號
上　訴　人
即　被　告　高煒竣
上列上訴人即被告因公共危險案件，不服本院 100年度北交簡字
第786號中華民國100年10月20日第一審簡易判決（聲請簡易判決
處刑案號：臺灣臺北地方法院檢察署100年度偵字第9712號)，提
起上訴，本院管轄之第二審合議庭判決如下：
    主  文
原判決撤銷。
高煒竣服用酒類，不能安全駕駛動力交通工具而駕駛，累犯，處
罰金新臺幣拾伍萬元，如易服勞役，以新臺幣壹仟元折算壹日。
    事  實
一、高煒竣曾因妨害家庭罪，經臺灣臺東地方法院以95年度訴字
    第231號刑事判決處有期徒刑8月確定，嗣經減刑為有期徒刑
    4月，而於民國96年7 月15日縮刑期滿執行完畢。竟又於100
    年4月25日凌晨2 時許起，在臺北市中山區○○○路138巷15
    號1 樓「瞳之卡拉OK」內與人飲酒，且明知其飲用酒類過量
    ，將使操控動力交通工具能力降低，易生公共危險，竟於飲
    酒後已達不能安全駕駛動力交通工具之狀態，仍於同日上午
    7時30分，駕駛車牌號碼DV-3317號自小客車行駛於道路上，
    嗣於同日上午7 時59分，在臺北市中山區○○○路與天津街
    口，因行車不穩，經警攔檢盤查，並檢驗其呼氣酒精濃度達
    每公升0.60毫克，始查獲上情。
二、案經臺北市政府警察局中山分局報請臺灣臺北地方法院檢察
    署檢察官偵查後聲請簡易判決處刑。
    理  由
一、上開事實業據被告高煒竣於警詢及偵查中均坦承犯行，復有
    酒精濃度測定表、刑法第185條之3案件測試觀察紀錄表、生
    理平衡檢測表及臺北市政府警察局舉發違反道路交通管理事
    件通知單等附卷可稽；且按刑法第185條之3所謂「不能安全
    駕駛」，係抽象危險犯，不以發生具體危險為必要，參考德
    國、美國之認定標準，對於酒精濃度呼氣已達每公升0.55毫
    克或血液濃度達百分之0.11以上，肇事率為一般正常人之十
    倍，認為已達「不能安全駕駛」之標準，此業經法務部於民
    國88年5 月18日以88法檢字第001669號函告週知，應為絕對
    不能安全駕駛動力交通工具。而就醫學文獻所知，酒精對人
    體造成之影響，於呼氣酒精濃度達每公升0.25毫克即會輕度
    中毒，造成輕度協調功能降低；呼氣酒精濃度達每公升0.50
    毫克時屬輕到中度中毒症狀，出現反應較慢、感覺減低、影
    響駕駛之狀況；當呼氣酒精濃度達每公升0.75毫克時，將造
    成思考與個性行為改變等症狀；當呼氣酒精濃度達到每公升
    1.00毫克時，將造成中度中毒，而有步態不穩、噁心嘔吐、
    精神混惑不清晰等症狀，此復經行政院國軍退除役官兵輔導
    委員會臺北榮民總醫院88年8月5日（88)北總內字第26868號
    函闡釋綦詳。本件被告為警查獲後測得之呼氣酒精濃度達每
    公升0.60毫克，是被告上開任意性自白核與事實相符而可採
    信，本案事證明確，被告犯行足堪認定，自應依法論科。
二、按行為後法律有變更者，適用行為時之法律，但行為後之法
    律有利於行為人者，適用最有利之法律，刑法第2條第1項定
    有明文。所稱最有利之法律，在論罪科刑者，應將法律修正
    前、後之規定綜合比較，一併適用，不得予以割裂而分開適
    用，最高法院民國95年5 月23日刑庭總會決議足資參照。本
    案被告所為犯行，其所涉刑法第185條之3不能安全駕駛動力
    交通工具罪，業於 100年11月30日修正公布，法定刑加重至
    為2 年以下有期徒刑；經綜合比較修正前、後規定，以舊法
    即行為時之刑法規定較有利於被告。從而核被告所為，係犯
    修正前刑法第185條之3之不能安全駕駛動力交通工具罪。另
    查被告前有如事實欄所載之犯罪科刑及執行完畢之紀錄，此
    且有臺灣高等法院被告前案紀錄表在卷可按，其前受有期徒
    刑執行完畢，於5 年以內故意再犯本件有期徒刑以上之罪，
    為累犯，應依刑法第47條第1 項規定，加重其刑。原審以被
    告罪證明確，予以論罪科刑，固非無見；惟刑罰之量定，固
    屬法院自由裁量之職權行使，然刑事審判之量刑，在於實現
    刑罰權之分配的正義，故法院對科刑判決之被告量刑，應符
    合罪刑相當原則，使罰當其罪，以契合人民之法律感情，此
    所以刑法第57條明定科刑時應審酌一切情狀，尤應注意該條
    所列各款情形，以為科刑輕重之標準（最高法院92年度台上
    字第3268號、95年度台上字第1779號判決意旨參照）。又法
    律上屬於自由裁量之事項，並非概無法律性之拘束，自由裁
    量係於法律一定之外部性界限內使法官具體選擇以為適當之
    處理；因此在裁量時，必須符合所適用之法規之目的；更進
    一步言，須受法律秩序之理念所指導，此即所謂之自由裁量
    之內部性界限。事實審法院對於被告之量刑，自應符合比例
    、平等及罪刑相當原則，使輕重得宜，罰當其罪。查被告雖
    有其他案件之前案執行紀錄，惟未曾犯酒後不能安全駕車公
    共危險案件，亦有臺灣高等法院被告前案紀錄表在卷可稽；
    兼之被告本次即第1 次酒駕遭查獲時，所測得呼氣酒精濃度
    為每公升0.60毫克，僅超過警察機關移送標準0.05毫克，並
    非曾遭查獲酒後駕車而屢犯不改、無視刑罰存在之人；然原
    審竟判處被告有期徒刑月併科罰金新臺幣拾萬元。而本件
    依被告犯罪情節、犯罪之危害性、所侵害法益之輕重程度等
    情事而為綜合全面之斟酌，堪認原審就本件所宣告之刑，與
    同等行為於司法機關所受一般、普遍之評價程度，並非一致
    ，而實嫌過重，致生罪刑不相當而與一般人民法律情感未合
    之情形，尚難謂符合比例原則及罪刑相當原則，量刑有所失
    入，當非法之持平，難謂允當。則被告以原審量刑過重，請
    求從輕量刑為由，提起上訴，為有理由。再者，原審判決後
    ，刑法第185條之3規定亦有法律變更之情事已如上述，而原
    審判決未及審酌進而依刑法第2條第1項為法律變更之比較，
    仍有不能維持之處，自應由本院將原判決予以撤銷改判。爰
    審酌被告於本件飲酒後已達不能安全駕駛動力交通工具之程
    度，仍駕駛車輛行駛於道路為不安全駕駛被查獲，經測得吐
    氣所含酒精成分為每公升0.60毫克之犯罪情節，無視於公眾
    交通安全而酒後為不安全駕駛，兼衡其犯後即坦承犯行、態
    度尚佳與其素行情形等一切情狀，量處罰金新臺幣15萬元，
    並諭知易服勞役之折算標準。
三、被告經合法傳喚，無正當理由，未於本院所指定之 100年12
    月13日審判期日到庭，爰依刑事訴訟法第455條之1第1 項、
    第3項準用同法第371條規定，不待其陳述，逕行判決。
據上論斷，應依刑事訴訟法第455條之1第3項、第369條第1 項前
段、第364條、第371條、第299條第1項前段，刑法第2條第1項前
段、第42條第3項前段、100年11月30日修正前刑法第185條之3、
第47條第1項，判決如主文。
本案經檢察官鄭東到庭執行職務。
中    華    民    國   100    年    12    月    16    日
            刑事第二十庭  審判長法  官  劉慧芬
                                法  官  詹慶堂
                                法  官  呂政燁
以上正本證明與原本無異。
本判決不得上訴。
                                書記官  楊湘雯
中    華    民    國   100    年    12    月    16    日
附錄本案所犯法條全文：
修正前中華民國刑法第185條之3(不能安全駕駛動力交通工具罪)
服用毒品、麻醉藥品、酒類或其他相類之物，不能安全駕駛動力
交通工具而駕駛者，處1 年以下有期徒刑、拘役或科或併科15萬
元以下罰金。